臺灣高等法院高雄分院刑事判決　　　　 96年度上易字第895號
上　訴　人
即　被　告　乙○○
選任辯護人　許再定律師
上　訴　人
即　被　告　甲○○
上列上訴人因竊盜案件，不服臺灣高雄地方法院96年度易字第60
1 號中華民國96年6 月27日第一審判決（起訴案號：臺灣高雄地
方法院檢察署96年度偵字第1171號），提起上訴，本院判決如下
：
     主  文
原判決撤銷。
乙○○共同攜帶兇器、毀越安全設備竊盜，累犯，處有期徒刑壹
年，減為有期徒刑陸月，如易科罰金以新台幣貳仟元折算壹日。
扣案之大型鐵剪壹支，沒收。
甲○○共同攜帶兇器、毀越安全設備竊盜，處有期徒刑拾月，減
為有期徒刑伍月，如易科罰金以新台幣貳仟元折算壹日。扣案之
大型鐵剪壹支，沒收。
     事  實
一、乙○○前因竊盜案件，經臺灣嘉義地方法院以94年度易字第
    51號判處有期徒刑6 月確定，於民國94年7 月21日易科罰金
    執行完畢。猶未知警惕，復與甲○○共同意圖為自己不法所
    有，基於竊盜之犯意聯絡，於96年1 月1 日清晨4 時30分許
    ，由乙○○駕駛其所有車號0499－NZ號自小客車搭載甲○○
    ，沿高雄縣燕巢鄉○○路轉入農用產業道路，到達高雄縣燕
    巢鄉○○路360 號「萬機鋼鐵工業股份有限公司」（下稱萬
    機公司）後方，並共同攜帶其等所有於客觀上可對人身安全
    構成威脅，足供兇器使用之大型鐵剪1 支，下車徒步穿越產
    業道路旁之果園，至萬機公司廠房之圍籬外，共同持大型鐵
    剪，將圍繞該公司廠房外具有防閑作用之鐵製圍籬剪開，拉
    出隙縫踰越圍籬而侵入有保全人員駐守之萬機公司廠房外，
    合力以上開大型鐵剪剪斷萬機公司所有之電焊線14綑（合計
    234.6 公斤）而竊盜得手。嗣於2 人循原路將所竊電焊線搬
    出圍籬時，為居住在萬機公司後方即安中路105 號之住戶吳
    日春所發覺，並於報警後繼續監視2 人行動。經員警據報駕
    車進入安中路沿路查看，未發覺隱匿在上開農用產業道路之
    2 人及所駕車輛，遂掉頭離去。乙○○及甲○○2 人見有車
    前來，恐遭發覺，乃倒車進入上開果園躲避，並合力將已搬
    上車之電焊線及上開大型鐵剪藏匿在果園內，俟見員警離去
    ，即駕車欲逃離現場。惟在旁監看之吳日春因見2 人即將逃
    逸，情急之下親自騎乘機車一路尾隨，並以電話聯絡員警至
    安中路口等候，終於同日清晨6 時許，在上開路口攔停2 人
    ，並經在後追躡之吳日春指認而以準現行犯逮捕查獲，並在
    前開果園內，扣得所竊電焊線14綑（已發還萬機公司）及犯
    罪所用之大型鐵剪1 支。
二、案經高雄縣政府警察局岡山分局報請臺灣高雄地方法院檢察
    署檢察官偵查起訴。
     理  由
一、證據能力部分
(一)本件員警在萬機公司圍籬外果園扣得大型鐵剪1 支及萬機公
    司所失竊之電焊線14綑，均係於以準現行犯逮捕被告乙○○
    、甲○○2 人，帶回高雄縣政府警察局岡山分局燕巢分駐派
    出所（下稱燕巢派出所）時，旋據證人吳日春通知前往該處
    所扣得，雖因警力有限、時間緊迫及為戒護甫遭逮捕之準現
    行犯，縱於扣押時並未使被告2 人在場，亦無何違反刑事訴
    訟法有關搜索扣押強制規定之處，扣案之上開物品均得作為
    證據。
(二)本件員警在萬機公司廠房內失竊現場所採鞋印照片，係燕巢
    派出所員警逮捕被告2 人並帶回燕巢派出所後，另行通知高
    雄縣政府警察局岡山分局（下稱岡山分局）偵查隊採證小組
    員警洪嘉模前往萬機公司失竊現場，依其所受鑑識訓練課程
    有關跡證採證程序設置比例尺並拍照存證，並非於採證前先
    取得被告2 人所穿之鞋或拓得鞋印，直接帶往現場比對、採
    證。且員警洪嘉模於採證完畢後，前往燕巢派出所發現現場
    鞋印照片與被告2 人所穿鞋子之鞋底形狀甚為相似，惟因被
    告2 人均拒絕提供所穿之鞋送鑑定，僅在燕巢派出所內對二
    人鞋底拍照等情，業據證人洪嘉模於原審審理中證述綦詳（
    原審卷第103 至108 頁），並無被告2 人所辯直接拿取2 人
    所穿之鞋至現場比對及採集鞋印之情形，其採證程序原無違
    法不當之處，其在萬機公司廠房內失竊現場所拍得鞋印照片
    及在燕巢派出所內拍得被告2 人鞋底照片，均得作為證據。
(三)證人吳日春、吳韓美雀於警詢中之陳述，屬被告以外之人於
    審判外之陳述，與其後於審判中所述大致相符，不具特別可
    信之情況，且經被告及辯護人於審判中反對證據能力，依刑
    事訴訟法第159 條第1 項前段規定，不得作為證據。
(四)至本判決所引用據以認定事實之其他各項證據，業經檢察官
    、被告2 人及其辯護人於原審及本院審理中同意作為證據，
    本院審酌各項證據作成情形，認以之為證據並無不當，依刑
    事訴訟法第159 條之5 第1 項規定，均得作為證據。
二、認定被告犯行所憑之證據及論斷
    訊據上訴人即被告（下稱被告）乙○○、甲○○固承認有於
    96年1 月1 日清晨6 時許，同乘乙○○所有上開自小客車在
    安中路口為警攔停等情，惟均矢口否認有加重竊盜犯行，均
    辯稱：係因迷路而經過現場，遭誤認為竊賊云云。經查：
(一)證人即萬機公司廠房夜間保全人員林清源於原審審理中證稱
    ：我是嘉賀保全公司派駐萬機公司擔任警衛，96年1 月1 日
    凌晨係由我值班，值班時間自前一日（95年12月31日）晚間
    7 時起至隔天（96年1 月1 日）上午7 時止。萬機公司廠房
    面積約有7 甲，設有10個巡邏點，全部巡完約需半小時，按
    規定每2 小時需巡邏1 次。我於當天凌晨6 時許最後1 次巡
    邏時，發現廠房外之鐵皮圍籬已遭人剪開後虛掩，又聽見今
    日在法庭上之證人吳韓美雀在外叫嚷著，才發現萬機公司所
    有原置於圍籬內約20公尺處廠房內之電焊線，已遭人拖出棄
    置於圍籬外之果園內等語（原審卷第162 頁正面至163 頁背
    面），足見員警嗣於萬機公司圍籬外之果園內所扣得之電焊
    線確屬萬機公司所有，於前揭時間遭人毀壞圍籬後進入廠房
    竊取得手，拖出圍籬而置於果園內無疑。
(二)證人吳日春於原審審理中證稱：我在萬機公司後面安中路10
    5 號自營工廠，於當日凌晨4 時40分許，聽見外面聲音吵雜
    ，遂起床查看，看見有2 個人正在萬機公司圍籬外搬電焊線
    ，我看了一會兒，便將我妻子吳韓美雀喚醒，對她說有人在
    偷東西，帶她一起監看，並打電話報警。從我站的位置到竊
    賊搬運電焊線的地點，距離約25公尺，旁有路燈，可以看清
    搬運電線的竊賊容貌與身形，我確定當時看到的竊賊就是在
    庭的被告2 人。報案後，我有看見2 名警員駕駛1 部轎車前
    來，但沒有發現竊賊，又掉頭回去，我見那2 個竊賊去開車
    ，倒車進去果園，並從車內搬下電焊線後，要駕車離去，我
    立刻跟上，騎機車追隨在後，看到的就是在庭被告2 人。而
    警察找不到竊賊，打電話給我，因為安中路另一端是死路，
    竊賊只能從安中路入口出去，所以我就告訴警察說那2 個竊
    賊開車要走了，請警察到安中路口攔檢他們。我在後面追那
    2 個竊賊，見到他們在安中路口被警察攔下，我當場向警察
    表示竊賊就是他們2 人等語（原審卷第154 至160 頁）。核
    與證人吳韓美雀於原審到庭證稱：案發當天凌晨5 時許，我
    先生吳日春發現有人在萬機公司圍籬外面搬電焊線，叫我起
    來看，並且報警。我起來看見竊賊在果園旁倒車，從車上把
    電焊線搬下來，放在萬機公司的圍籬旁邊果園內後，將車開
    走，我先生就騎機車追著竊賊出去等語相符（原審卷第160
    頁正面至161 頁背面），足見上開證人雖未目睹被告2 人侵
    入萬機公司行竊過程，惟證人吳日春親見被告2 人在圍籬外
    搬運電焊線而報警處理，並與其妻吳韓美雀繼續在旁監看，
    夫妻2 人均目擊被告2 人於員警到達附近查看之際，復行倒
    車將電焊線卸下棄置於果園後，欲駕車離去，證人吳日春情
    急之下騎乘機車追隨在被告2 人所駕車輛之後，直至被告2
    人為警攔停甚明。
(三)證人即查獲本件之員警陳金城於原審到庭證稱：當日我與另
    名員警張博欽執行凌晨4 至6 時巡邏勤務，接獲110 通報安
    中路105 號附近有竊賊，立刻趕往現場，該路段為農用產業
    道路，兩旁均為果園，另一端則為死路，無法通行，因未見
    竊賊蹤影，乃掉頭駛回路口，並以電話聯絡，報案人吳日春
    很緊急地表示：竊賊駕車要離開了，請我們在安中路口攔停
    。我們遂將車橫停安中路口，僅見1 部類似MARCH 車型的小
    車自安中路駛出，吳日春騎乘機車跟隨在後，我們就將該車
    攔停，車內即係本件被告2 人。自我們在安中路口等候直到
    攔停被告所駕車輛，其間除1 部機車外，並無其他車輛經過
    等語（原審卷第93至103 頁），並當庭繪製現場路線圖1 份
    附卷足憑（原審卷第119 頁）。又系爭產業道路另一端為死
    路，不可能通往高雄縣湖內鄉等處，業據本院勘驗現場屬實
    ，有本院96年11月9 日勘驗筆錄可稽。參以證人吳日春另證
    稱：安中路是農用產業道路，另一端為死路無法通行，平日
    僅有在內耕作的人才會進入，很少車輛出入。當時我看見倒
    車在果園內卸下電焊線的竊賊係駕駛類似「MARCH 」車型的
    小車，顏色近似水紅色，較法庭淺綠色筆錄紙顏色更暗一點
    ，後來員警所攔檢的就是這部車等語（原審卷第157 頁）。
    而被告乙○○所駕駛之前開車輛係「裕隆」廠牌、「YLNK11
    GLA 」型式（即同廠牌「MARCH 」之前款車型）、排氣量12
    75立方公分（即1,300 CC）之白色小型轎車，有行車執照1
    份及照片2 幀在卷可參（原審卷第202 、203 頁），而與證
    人吳日春所述車型相符，其車身顏色雖係白色，惟於夜間路
    燈暗黃光線照射反映下，所見應如證人吳日春所述之水紅色
    無誤。而證人吳日春自發現2 名竊賊倒車卸下電焊線後欲駕
    車逃離時起，即時騎乘機車追隨在後，而員警經與證人吳日
    春聯絡後，即在安中路口守候，直至攔停被告2 人所駕車輛
    前，未見有其他車輛經過，足見證人對於其人其車，均無誤
    認，所見在果園旁倒車棄卸電焊線者，確係被告2 人無疑。
(四)證人陳金城於原審另證稱：當時天氣很冷，我們攔停被告2
    人後，於盤查身分時發現其2 人雖因天冷而身穿厚重夾克，
    但均滿頭大汗，且衣服上沾有草籽，甚屬可疑，吳日春也指
    認被告2 人即係其所見之竊賊，我就聯絡支援的同事，將被
    告2 人帶回燕巢派出所。嗣經吳日春帶同，在萬機公司遭破
    壞之圍籬旁果園內，起出大型鐵剪1 支及萬機公司之電焊線
    14綑扣案，並通知岡山分局偵查隊採證小組支援採證等語（
    原審卷第94頁），核與證人吳日春於原審證稱：被告2 人當
    時身穿夾克，身上衣服很髒等語相符（原審卷第154 頁背面
    、第157 頁背面）。參以證人即岡山分局偵查隊鑑識小組員
    警洪嘉模於原審證稱：係於萬機公司廠房內失竊現場地上拍
    照採證後，返回燕巢派出所發現所拍照片與被告2 人所穿鞋
    子之鞋底形狀甚為相似，惟因被告2 人均拒絕提供所穿之鞋
    送鑑定，僅在燕巢派出所內對2 人鞋底拍照等語（原審卷第
    103 至108 頁），且觀諸被告乙○○所穿鞋底照片（警卷第
    38頁、原審卷第112 、113 頁），於中央方格處有「25」數
    字後接英文字母之字樣，其形狀、特徵均與現場殘留鞋印照
    片相符（警卷第34頁下方、37頁、原審卷第116 頁）；被告
    甲○○所穿鞋底照片（警卷第36頁、原審卷第114 、115 頁
    ），則遍佈釘狀突起，其形狀、特徵均與現場殘留鞋印照片
    相符（警卷第34頁上方、第35頁、原審卷第117 、118 頁）
    。衡諸社會通常經驗，被告2 人所穿之鞋固屬市面常見，而
    非絕少特殊，然依失竊現場地面照片，二種鞋印同地出現，
    互有重疊（分見警卷第34頁上方、第35頁上方、第37頁上方
    及原審卷第118 頁上方照片），顯於查獲前短時間內有2人
    分穿上開鞋子進入該廠房而殘留，竟恰與被告2 人所穿鞋底
    形狀相符，機率極微而顯可特定係被告2 人所留，足認被告
    2 人確有同時進入萬機公司廠房竊取電焊線，因而在同地留
    下所穿不同鞋印；並將電焊線自侵入之圍籬拖出，在果園內
    搬運，因而在衣服上沾有草籽，並遭證人吳日春目擊；又於
    員警前來巡查時，合力將所竊電焊線自車上卸下棄於圍籬外
    之果園內，因而為證人吳日春、吳韓美雀夫妻所目睹，並於
    員警攔停時，於寒冬凌晨氣溫極低之情形下，仍滿頭大汗甚
    明。
(五)被告2 人雖均辯稱：當日係因被告甲○○在高雄市○○區○
    ○路底之「新光碼頭」觀賞跨年晚會活動後，打電話請被告
    乙○○開車前來接送甲○○返回位於高雄縣湖內鄉之住處，
    而乙○○先將甲○○載回自己在高雄縣大寮鄉之住處談天，
    再駕車自大寮往湖內，途中因不諳路線，誤闖安中路產業道
    路云云。然被告甲○○自承其於「新光碼頭」附近租屋，衡
    情於跨年晚會結束後，返回租屋處休息即可，何需特意要求
    被告乙○○前來接送其返回湖內住處；且依乙○○所辯，其
    因駕照被吊扣，恐於路上遭路檢開罰，更應循其熟知之路線
    行駛，而非轉入毫無所悉之路段；況本件安中路係農用產業
    道路，路旁皆係果園，另一端為死路，不可能通往高雄縣湖
    內鄉等處，業據本院勘驗現場屬實，已如前述。又被告2 人
    既稱係迷途，均在車上尋路而未曾下車，何以為警攔停時，
    於冬晨低溫下竟滿身大汗，其外套上又沾滿草籽，並在失竊
    現場留有與所穿鞋底相同之鞋印。雖2 人其後又辯稱其身上
    所沾草籽，係因查獲時員警命其於路旁臥倒而沾上云云，然
    其2 人於證人吳日春、陳金城於原審作證時，均未對上開證
    述予以詰問，當場均表示無意見，反於下次庭期，見未傳喚
    上開證人到場，突為上開辯詞，自非可信；況證人吳日春、
    陳金城均稱當時僅有被告2 人所駕車輛行經該處，別無其他
    車輛經過，證人吳日春、吳韓美雀更堅稱所見竊賊即被告2
    人，益徵被告2 人確有於前揭時、地破壞圍籬侵入萬機公司
    廠房竊取電焊線，因員警前來巡查，而將所竊電焊線及所使
    用之大型鐵剪棄置圍籬外果園內，以掩犯行，至屬明確，所
    辯前開各節，無非臨訟圖卸飾詞，委無可採。
(六)扣案之電焊線14捆（合計234.6 公斤），其表面粗糙，不可
    能留存行竊者之指紋於其上，此觀之蒐證照片自明（見警卷
    第33頁）；又扣案之大型鐵剪1 支，於案發後業經多人（含
    辦案人員）接觸，其上指紋紊亂，難以逐一查證，且本件事
    證已甚明確，已如前述，被告請求將扣案之電焊線及大型鐵
    剪1 支送請刑事鑑定單位鑑定指紋，核無必要。又證人即同
    案被告甲○○始終否認共同竊盜，縱傳喚其到庭作證而為有
    利被告乙○○之證言，惟被告2 人涉犯共同竊盜之事實，已
    詳如前述，本件事證已明，並無傳喚證人甲○○之必要，併
    予明。
    綜上所述，本件事證已臻明確，被告2 人所辯各節俱無足採
    ，罪證明確，其等犯行均堪認定。
三、圍繞萬機公司廠房外之鐵製圍籬本有防閑作用，自屬安全設
    備。次按刑法第321 條第1 項第3 款之攜帶兇器竊盜罪，係
    以行為人攜帶兇器竊盜為其加重條件，此所謂之兇器，其種
    類並無限制，凡客觀上足以對人之生命、身體、安全構成威
    脅，具有危險性之兇器均屬之，且祇須行竊時攜帶此種具有
    危險性之兇器為已足，不以攜帶之初有行兇之意圖，或確已
    用於行竊為必要。本件被告乙○○、甲○○行竊時所攜帶之
    大型鐵剪1 支，堅硬銳利，既能剪斷電焊線，客觀上顯足以
    對人之身體、生命、安全構成威脅，自屬兇器無疑。被告2
    人共同持上開大型鐵剪之兇器，毀損上開公司廠房外之安全
    設備鐵製圍籬後，自隙縫踰越圍籬侵入萬機公司之廠房外放
    置電焊線處行竊，核其2 人所為，均係犯刑法第321 條第1
    項、第2 款、第3 款之攜帶兇器毀越安全設備竊盜罪。公訴
    意旨未慮及萬機公司圍籬亦屬安全設備，認被告2 人僅係犯
    刑法第321 條第1 項、第3 款之加重竊盜罪，未論同條項第
    2 款之罪，容有未恰。被告2 人就上開犯行間，有犯意聯絡
    及行為分擔，應論以共同正犯。被告乙○○前有如事實欄所
    示之犯罪科刑情形，有臺灣高等法院被告前案紀錄表1 份在
    卷可按，其於受徒刑之執行完畢後，5 年以內故意再犯本件
    有期徒刑以上之罪，為累犯，應依刑法第47條第1 項之規定
    加重其刑。
四、原審認被告2 人罪證明確予以論科，固非無見；惟查，(一)被
    告2 人行竊電焊線之地點，係在萬機公司圍牆內之廠房外露
    天地點，並非在萬機公司之廠房內為之，業經本院於96年11
    月9 日履勘現場屬實，有勘驗筆錄可稽，自無成立於夜間侵
    入有人居住之廠房內行竊之餘地，原判決認被告2 人仍成立
    刑法第321 條第1 項第1 款之罪，適用法則不當；(二)被告行
    為時在96年4 月24日以前，所犯雖係刑法第321 條不得減刑
    之罪，惟被告2 人所宣告之刑未逾有期徒刑1 年6 月，依法
    仍可減其刑期二分之一，原判決未及依中華民國96年罪犯減
    刑條例規定減刑，自有未合。被告2 人上訴意旨否認犯罪，
    並指摘原判決不當，雖均無理由，惟原判決既有上開可議之
    處，仍屬無可維持，應予撤銷改判。本院審酌被告2 人均值
    青壯，身心健全，不思憑己力賺取財物，竟共同攜帶大型鐵
    剪之兇器，毀壞並踰越萬機公司所設圍籬，於夜間侵入有保
    全人員駐守之廠房外竊取電焊線，侵害萬機公司之財產權，
    價值觀念偏差，應予矯正，且2 人前均曾有竊盜犯罪前科，
    有臺灣高等法院前案紀錄表各1 份在卷可參，素行不佳，，
    本次再共犯加重竊盜罪行，足見毫無警惕之心，事後又一再
    虛詞狡辯，否認犯行，犯罪後態度欠佳，暨不利益禁止原則
    之適用等一切情狀，仍如原審量處如主文所示之刑，並各減
    其宣告刑二分之一如主文所示，並均諭知易科罰金之折算標
    準。至扣案之大型鐵剪1 支，係被告2 人自備攜帶至行竊現
    場供犯罪所用之物，應屬2 人所有，爰依共同正犯責任共同
    之原則，依刑法第38條第1 項第2 款之規定，分別於被告2
    人罪刑項下均予宣告沒收。
據上論斷，應依刑事訴訟法第369 條第1 項前段、第364 條、第
299 條第1 項前段，刑法第28條，第321 條第2 款、第3 款，第
47條第1項、第38條第1項第2款，判決如主文。
本案經檢察官鄭銘謙到庭執行職務。
中　　華　　民　　國　　96　　年　　11　　月　　30　　日
                  刑事第五庭    審判長法  官   曾永宗
                                      法  官   任森銓
                                      法  官   王伯文
以上正本證明與原本無異。
本判決不得上訴。
中　　華　　民　　國　　96　　年　　12　　月　　3 　　日
　　　　　　　　　　　　　　　　　　　書記官   陳武悅
附錄本判決論罪科刑法條：
中華民國刑法第321條第1項第2款、第3款
（加重竊盜罪）
犯竊盜罪而有左列情形之一者，處6 月以上、5 年以下有期徒刑
：
二  毀越門扇、牆垣或其他安全設備而犯之者。
三  攜帶兇器而犯之者。
                                                  W
